【裁判字號】    98,聲再,34
【裁判日期】    980630
【裁判案由】    毒品危害防制條例
【裁判全文】
臺灣高等法院臺南分院刑事裁定    98年度聲再字第34號
聲  請  人
即受判決人  甲○○
                    （現於臺灣嘉義戒治所戒治中）
選任辯護人  蔡碧仲  律師
上列聲請人因違反毒品危害防制條例案件，對於本院97年度上訴
字第446號中華民國97年8月28日第二審確定判決（臺灣雲林地方
法院檢察署96年度偵字第5393號、第6243號），聲請再審，本院
裁定如下：
    主  文
再審之聲請駁回。
    理  由
一、聲請意旨略稱：
  (一)按有罪判決確定後，因發現確實之新證據，足認受有罪判決
    之人應受無罪、免訴、免刑或輕於原判決所認罪名之判決者
    ，為受判決人之利益，得聲請再審，刑事訴訟法第420條第1
    項第6款定有明文。一般認為本款包括證據「嶄新性」之形
    式要件與證據「顯著性」之實質要件。證據的「嶄新性」，
    按最高法院28年抗字第8號判例所示：「所謂發見之新證據
    ，係指該項證據，事實審法院於判決前因未經發見，不及調
    查斟酌，致其後始行發見者而言，若判決前已經當事人提出
    或聲請調查之證據，經原法院捨棄不採者，即非該條款所謂
    發見之新證據，不得據為聲請再審之原因」，故所謂新證據
    ，須事實審判決前已存在，因未經發現，不及調查斟酌，而
    於事實審法院判決後始行發現者，始足當之。又證據之「顯
    著性」，按最高法院32年抗字第113號判例：「係指就證據
    本身之形式上觀察，無顯然之瑕疵，可以認為足以動搖原確
    定判決者而言，至該證據究竟是否確實，能否准為再審開始
    之裁定，仍應予以相當之調查，而其實質的證據能力如何，
    能否為受判決人有利的判決，則有待於再審開始後之調查判
    斷」，故所謂確實之新證據，並非以絕對不須經過調查程序
    為要件，只要可為確定足以動搖原確定判決，而為受判決人
    有利之判決者，即符合再審之要件。
  (二)爰將原判決未蒙審酌之事項陳明如下述：
  １原審判決論謂：「證人乙○○於原審證稱：還有於96年9月6
    日上午10時許，我再向被告買共20包5000元，也是被告拿來
    我家。（見原審法院判決理由第4頁第14行至15行）」、「
    又附表參編號十一至十三所示通訊監察錄音譯文，均屬被告
    與證人乙○○對話，為被告及證人乙○○於原審所肯認（詳
    雲林地方法院院卷第91頁、第163頁）。而附表參編號十一
    通訊監察錄音譯文，證人乙○○以：那過來我這裡等語，邀
    被告至其住所，也為被告同意，並回復『好』。二人更密接
    地，於附表參編號十二、十三所示通訊所示通訊監察錄音譯
    文，反覆確認，被告是否已至乙○○住處，直至附表參編號
    十四所示通訊監察錄音譯文，證人乙○○確認被告已出門，
    而由他人代接電話後，雙方始結束此段談話，顯見證人乙○
    ○於原審證稱，於96年9月6日上午10時至12時許，被告確有
    至證人乙○○住處見面事實，應可採信。（見原審法院判決
    理由第5頁第4行至第14行）」云云。
  ２惟被告甲○○於96年9月6日上午10時至12時許，並未曾到證
    人乙○○家中，亦未有販賣第一級毒品等情事，證人乙○○
    證詞係屬施用毒品者單一指訴，且存有明顯瑕疵，原審法院
    漏未審酌，其認定事實顯有違誤，說明如下：
  (1)經查，證人乙○○曾於96年10月17日12時15分起至同年月13
    時35分止，於彰化縣警察局芳苑分局證述：「（你們第11次
    交易毒品情形為何？甲○○駕駛何車輛？與何人前往）第11
    次96年9月6日上午10時35分41秒以我的電話0000000000撥打
    給甲○○（0000000000）要購買毒品，本來他要我騎機車去
    他住處拿毒品，因為我沒車過去所以他就自己駕駛一部黑色
    BMW自小客車（車號我不知道），是他本人拿給我的，我們
    一手交錢一手交貨，我購買20包海洛因共新台幣5000元，交
    易完後他就離開，這次交易有成功。」（警詢筆錄第4頁至
    第5頁）。
  (2)復查，被告甲○○與證人乙○○於96年9月6日上午10時至12
    時許之通訊監察譯文為下。則基於下述通訊監察錄音譯文列
    表編號一之內容觀之，被告甲○○原本是要求乙○○騎機車
    到被告家中，也為證人乙○○同意，並回復「好」，足證證
    人於警詢筆錄中證述「本來他要我騎機車去他住處拿毒品」
    ，確屬可信。
  (3)再者，二人更密接地，於下表編號二、三所示通訊監察錄音
    譯文，反覆確認，證人乙○○是否已至被告住處，直至下表
    編號四所示通訊監察錄音譯文，被告確認證人乙○○確實已
    經出門前往被告住處，始結束此段對話，足證證人乙○○於
    第一審雲林地方法院證稱，於96年9月6日上午10時至12時許
    ，被告確有至證人乙○○住所見面事實，係屬推諉卸責之單
    方指述，不可採信，此有芳警分偵字第234號通聯調閱查詢
    單及放音通聯表可稽。
   ┌─┬───────────────────────┐
   │編│ 乙○○於96年9月6日上午10時35分41秒以000000000│
   │號│ 3號電話撥打給甲○○0000000000號電話，內容如下│
   │一│ ：                                           │
   │  │ A：甲○○0000000000                          │
   │  │ B：乙○○0000000000                          │
   │  │ A：喂                                        │
   │  │ B：喂                                        │
   │  │ A：你那裡有車嗎                              │
   │  │ B：有機車                                    │
   │  │ A：那過來我這裡                              │
   │  │ B：好                                        │
   ├─┼───────────────────────┤
   │編│乙○○於96年9月6日上午10時36分24秒以0000000000│
   │號│號電話撥打給甲○○0000000000號電話，內容如下: │
   │二│A：甲○○0000000000                           │
   │  │B：乙○○0000000000                           │
   │  │A：喂                                         │
   │  │B：你那四比一(毒品)的錢順便收來               │
   │  │A：好四比一的2個嗎                            │
   │  │B：嗯                                         │
   ├─┼───────────────────────┤
   │  │乙○○於96年9月6日上午10時48分51秒以0000000000│
   │  │號電話撥打給甲○○0000000000號電話，內容如下: │
   │  │A：甲○○0000000000                           │
   │  │B：乙○○0000000000                           │
   │  │A：喂                                         │
   │  │B：2個四比一的另1個四清的                     │
   │  │A：那你來了嗎                                 │
   │  │B：要過去了                                   │
   │  │A：好啦                                       │
   ├─┼───────────────────────┤
   │  │乙○○於96年9月6日上午11時00分49秒以0000000000│
   │  │號電話撥打給甲○○0000000000號電話，內容如下：│
   │  │A：喂                                         │
   │  │B：你是誰                                     │
   │  │A：你是誰                                     │
   │  │B：我阿賢                                     │
   │  │A：他呢                                       │
   │  │B：出去了                                     │
   │  │A：多久了                                     │
   │  │B：約15分                                     │
   │  │A：好                                         │
   └─┴───────────────────────┘
  (4)末查，若誠如證人乙○○於警詢筆錄中所言「第11次96年9
    月6日上午10時35分41秒以我的電話0000000000撥打給甲○
    ○ (0000000000)要購買毒品，本來他要我騎機車去他住處
    拿毒品，因為我沒車過去所以他就自己駕駛一部黑色BMW自
    小客車（車號我不知道），是他本人拿給我的，我們一手交
    錢一手交貨，我購買20包海洛因共新台幣5000元，交易完後
    他就離開，這次交易有成功。」，被告確實前往證人住處交
    付毒品，則於上表通訊監察錄音譯文編號一之內容中，證人
    乙○○應會告知被告沒有機車無法前往被告住處，而要求被
    告前往證人之住所，然遍查上表通訊監察錄音譯文，皆無證
    人乙○○告知被告沒有機車無法前往被告住處之談話內容。
    再者，證人乙○○若是於家中等待被告前往，被告豈會打電
    話詢問證人乙○○是否已經出門，而另外接聽電話之第三人
    阿賢又豈會回答「出去了」、「約15分」等語，此乃為一般
    事理所無，是被告於96年9月6日上午10時至12時許，並未前
    往證人乙○○家中完成毒品交易行為。
  (5)復按，施用毒品者，其所稱向某人購買之供述，須補強證據
    以擔保其供述之真實性；良以施用毒品者其供述之憑信性本
    不及於一般人，況施用毒品者其供出來源，因而破獲者，法
    律復規定得減輕其刑，其有為偵查機關誘導、或為邀輕典而
    為不實之陳述之可能，其供述之真實性自有合理之懷疑。是
    依最高法院一貫之見解，認為施用毒品者關於其向某人購買
    毒品之供述，必須有補強證據佐證，以擔保其供述之真實性
    ，俾貫徹刑事訴訟無罪推定及嚴格證明之基本原則。而所謂
    補強證據，指其他有關證明施用毒品者之關於毒品交易之供
    述真實性之相關證據而言，必須與施用毒品者關於毒品交易
    之供述，具有相當程度之關連性，而足使一般人對施用毒品
    者關於毒品交易之供述，並無合理之懷疑存在，而得確信其
    為真實，始足當之（參最高法院93年台上字第6750號判決）
    ；今證人乙○○之證述與通訊監察錄音譯文內容不相符合，
    並無其他補強證據以擔保其供述之真實性，不具有可信性，
    是原審法院據此而認定被告於96年9月6日上午10時至12時許
    至證人家中販賣毒品之事實，顯屬違誤。
  (6)基上，該通訊監察錄音譯文之內容於原審法院審理時即已存
    在，是符合刑事訴訟法第420條第1項第6款「嶄新性」之要
    件；再者，該通訊監察錄音譯文內容，係由偵查警員所作之
    公文書，形式上亦無瑕疵，具有可信性，且依據該通訊監察
    譯文之內容，足以推翻被告於96年9月6日上午10時至12時許
    ，曾到證人住處交付毒品之事實，是足以動搖原本之確定判
    決，具有「顯著性」。據此，證人乙○○於第一審法院證稱
    於96年9月6日上午10時至12時許，被告確實有於證人住所見
    面並完成販賣毒品之事實，確屬虛偽不實；而經原審法院所
    採信之證詞，亦無其他補強證據，係屬證人推諉卸責之陳述
    ，並不足以採信，今原審法院據以認定證人證述確屬可信，
    而認定犯罪事實顯有違誤，是有再開審理之必要性。
  (三)綜上所陳皆屬實情，且屬事實審判決前已存在並足以使被告
    受無罪判決之證據，惟原審判決卻漏未審酌，致使聲請人蒙
    受不白之冤，爰依刑事訴訟法第420條第1項第6款聲請再審
    等語。
二、按因發現確實之新證據，足認受有罪判決之人應受無罪、免
    訴、免刑或輕於原判決所認罪名之判決者，得聲請再審，刑
    事訴訟法第420條第1項第6款定有明文。而所謂「確實之新
    證據」，係指該證據於事實審法院判決前已經存在，為法院
    及當事人所不知，不及調查斟酌，而於判決後，始行發現，
    且毋須經調查程式，顯然可認為足以動搖原確定判決而言，
    倘證據之成立在判決確定之後，或經原法院捨棄不採者，即
    非所謂發見新證據（最高法院78年度台抗字第267號裁定意
    旨參照）。
三、原確定判決即本院97年度上訴字第446號判決，認聲請人即
    被告甲○○有原確定判決附表壹編號二所記載之販賣第一級
    毒品海洛因之犯行，係依憑聲請人與證人乙○○之供証；及
    通訊監察譯文、調查局96年11月19日調科壹字第0962-30789
    00號鑑定書與濫用藥物尿液檢驗報告、調查局96年11月19日
    調科壹字第0962-3078910號鑑定書、於被告住所扣得附表貳
    編號三至五所示電子磅秤、杓子、塑膠鏟等物、扣案附表貳
    編號八所示分裝袋，共有九袋，經臺灣雲林地方法院當庭勘
    驗後，其規格大小有六種等証據資料，予以綜合判斷，並於
    判決中敘明乙○○於96年10月17日偵查中之供述筆錄、96年
    10月16、17日警詢筆錄、扣得附表貳所示物品具有証據能力
    之憑據，及被告與被告辯護人所辯為無足採之依據，因而就
    附表壹編號二為駁回聲請人上訴之判決，已詳予說明其所憑
    之證據及其認定之理由。
四、聲請人雖以上開情詞置辯；但查：聲請人上開所指之通訊監
    察譯文內容、證人乙○○96年10月17日警詢證言，均係事實
    審法院判決前已經存在，並經本院原確定判決於理由欄壹、
    乙、一之(一)、(三)、(七)2.中將上開通訊監察譯文採為判決之依
    據，且說明證人乙○○對向被告購買毒品海洛因之指證，堅
    指不移，不得以證人乙○○證言就交易細節證述不一，即全
    盤否認其證言真實性，故聲請人此部分所提出之證據，亦經
    本院原確定判決予以斟酌，並於判決中詳予敘明，揆之上開
    最高法院裁判意旨，即難認係屬「發見之新證據」。
五、綜上所述，原確定判決已詳敘認定犯罪事實之依據及憑以認
    定之理由，並對再審聲請人及其辯護人就聲請人否認犯罪之
    辯詞，如何不足採信，均已依據卷內資料予以指駁及說明。
    聲請人上開所稱之再審事由，難認係屬「因發現確實之新證
    據，足認聲請人應受無罪、或輕於原判決所認罪名之判決」
    ，核與刑事訴訟法第420條第1項第6款之再審要件不合，聲
    請人再審之聲請，自難認為有理由，應予駁回。
據上論斷，應依刑事訴訟法第434條第1項，裁定如主文。
中    華    民    國    98    年    6     月    30    日
                  刑事第四庭    審判長法  官  吳志誠
                                      法  官  羅心芳
                                      法  官  陳珍如
以上正本證明與原本無異。
如不服本裁定，應於收受本裁定後五日內向本院提出抗告狀。
                                      書記官  岑  玢
中    華    民    國    98    年    6     月    30    日


司法院資訊處製作；財團法人民間司法改革基金會備份。
